臺灣高等法院臺中分院交通事件裁定　　100年度交抗字第496號
抗　告　人
即受處分人　劉聖傑
上列抗告人因違反道路交通管理處罰條例案件，不服臺灣臺中地
方法院中華民國100年4月29日第一審裁定（100年度交聲字第382
號）提起抗告，本院裁定如下：
    主    文
抗告駁回。
    理    由
一、抗告意旨略以：原審裁定針對解釋一罪不二罰原則。但本聲
    明異議之原由及爭點為在：何時對異議人吊扣駕照24個月？
    依道路交通管理處罰條例第35條第1項第1款：汽車駕駛人，
    駕駛汽車經測試檢定有下列情形之一者，處新臺幣一萬五千
    元以上六萬元以下罰鍰，並當場移置保管該車輛；因而肇事
    致人受傷時，並吊扣其駕駛執照2年：一、酒精濃度超過規
    定標準。上開條文可解釋為並當場移置保管該汽車及吊扣駕
    駛執照2年，「及」字亦即表示同時進行，可詮釋為並當場
    吊扣駕照2年。則抗告人98年10月3日零時7分許酒駕肇事，
    應於案發日或次日即行開始計算吊扣24個月，但監理站卻在
    99年12月20日始算吊扣起算日，請重新裁定吊扣起算日為何
    時，爰提起抗告請求撤銷原裁定云云。
二、原裁定意旨略以：受處分人於98年10月3日凌晨0時7分許，
    騎乘車牌號碼KPL－603號重型機車，在臺中縣太平市○○路
    318-1號處，因「酒肇經抽血檢測酒精值為166.35MGL/DL換
    算呼氣值為0.83MG/L，並致人受輕傷」之違規，為臺中縣警
    察局太平分局太平交通小隊掣單舉發等情，為受處分人所不
    爭執，並有中縣警交字第HD0000000號舉發違反道路交通管
    理事件通知單在卷可稽，且受處分人上開違規事實所涉刑事
    案件部分，亦經臺灣臺中地方法院檢察署檢察官以98年度偵
    字第24467號聲請簡易判決，而本院以99年度中交簡字第105
    4號案件就其酒後駕車不能安全駕駛動力交通工具罪部分，
    判處有期徒刑3月；過失傷害部分，判處有期徒刑3月；應執
    行有期徒刑5月確定在案等情，此有前揭聲請簡易判決處刑
    書及判決書各1份附卷可憑，是受處分人上開酒後駕車，酒
    精濃度超過標準值，因而肇事致人受傷之違規事實洵堪認定
    ，則原處分機關援引首揭規定，裁罰受處分人吊扣駕駛執照
    24個月及施以道安講習，於法並無違誤。
三、受處分人雖另以：吊扣駕駛執照起算日應溯及自案發日或次
    日開始起算，並提出交通部函示為辯。惟按有關執勤員警對
    違規駕駛人當場扣留駕照後，嗣經裁處吊扣駕照，其吊扣期
    間起算日之疑義乙節，因執勤員警當場扣留駕照（即當場暫
    代保管駕照）對該駕駛人已生不得駕駛之處罰效果，參諸刑
    法第46條「裁判確定前羈押之日數，以一日抵有期徒刑或拘
    役一日」之法理，嗣後之吊扣處分，其期間自宜溯自扣照當
    日起算。（交通部87年3月18日交路字第001837號函釋參照
    ）。又按酒精濃度超過規定標準，且肇事致人受傷者，處新
    臺幣15,000元以上60,000元以下罰鍰，並當場移置保管該汽
    車及吊扣駕駛執照2年，道路交通管理處罰條例第35條第1項
    第1款定有明文。可知吊扣駕駛執照之目的在禁止駕駛人於
    一定期間內為駕駛行為，以不得駕駛之處罰效果，維護公眾
    安全。故若執勤員警於當場移置保管該汽車並當場扣留駕駛
    人之駕駛執照後，嗣經監理機關依法裁處吊扣駕照，此時吊
    扣駕駛執照2年之起算時點，依上開交通部函釋，因扣留駕
    照時已對該駕駛人生不得駕駛之處罰效果，其吊扣駕駛執照
    之起算日，依刑法第46條之法理，溯及自執勤員警當場扣留
    駕照日起算；反之，若執勤員警未於當場扣留駕駛執照，此
    時尚不生對駕駛人不得駕駛之處罰效果，亦不得自違規肇事
    日起算吊扣駕照之期間，否則即與處罰目的相違。是以上開
    函示係指執勤員警當場扣照而裁處時間在扣照日之後之情形
    ，始有溯及之問題，而查本案之執勤員警並未於抗告人肇事
    當時即扣留其駕駛執照，此有臺中縣警察局中縣警交字第
    HD0000000號舉發違反道路交通管理事件通知單上所載代保
    管物件為空車乙紙附卷可憑。抗告人既未於肇事時即遭執勤
    員警扣留駕照而生不得駕駛之處罰效果，自不適用上開交通
    部函釋之規定。其吊扣駕照之起算日應自裁處吊扣駕照日（
    即99年12月21日）起算2年，抗告人認依條文解釋意旨該起
    算日應自違規肇事時起算容有誤會。
四、綜上所述，抗告人前揭酒駕肇事之違規行為明確，原處分機
    關依道路交通管理處罰條例第35條第1項第1款規定，裁處罰
    鍰45,000元，並自99年12月21日起吊扣駕駛執照24個月，自
    無不合，原裁定因而駁回抗告人之聲明異議，亦無違誤。抗
    告人仍執前詞提起本件抗告，顯無理由，應予駁回。
五、據上論結，應依道路交通事件處理辦法第25條，刑事訴訟法
    第412條，裁定如主文。
中    華    民    國   100    年    6     月    21    日
              交通法庭    審判長法  官  李  文  雄
                                法  官  黃  小  琴
                                法  官  陳  如  玲
以上正本證明與原本無異。
不得再抗告。
                                書記官  陳  信  和
中    華    民    國   100    年    6     月    21    日